【裁判字號】    90,訴,1354
【裁判日期】    900820
【裁判案由】    遷讓房屋
【裁判全文】
臺灣高雄地方法院民事判決  九十年度訴字第一三五四號
    原      告  丙○○○
    原告兼右原  丁○○
    被      告  甲○○
    被      告  乙○○
右當事人間遷讓房屋事件，本院判決如左：
    主    文
原告之訴及假執行之聲請均駁回。
訴訟費用由原告負擔。
    事    實
甲、原告方面：
一、聲明：
（一）被告應將座落高雄市○○區○○街一一０號六樓房屋謙讓返還原告。
（二）原告願供擔保請准宣告假執行。
二、陳述：
（一）原告於七十六年購買高雄市○○區○○街一一０號六樓之房屋一棟（以下簡稱
      系爭房屋），並於翌年遷入居住，因七十六年間被詐欺集團所為，所有權共被
      更換六次之多，但原告及家屬一直是合法佔有該房屋，從未交屋給任何所有權
      人。
（二）詎八十九年間，台灣高雄地方法院以八十八年訴字第七五六號判決原告應將系
      爭房屋交還當時之房屋所有權登記名義人甲○○並諭知得假執行，致甲○○以
      聲請假執行之方式，強制被告遷讓該房屋予被告甲○○，事後甲○○又將系爭
      房屋之所有權移轉登記予被告乙○○，並移轉房屋之佔有予被告乙○○。上開
      假執行之判決經原告上訴後，經台灣高等法院高雄分院廢棄原審判決，並駁回
      甲○○遷讓房屋之訴及假執行之聲請，故原告仍係系爭房屋之合法佔有人。
（三）原告既係有權合法佔有系爭房屋，自得訴請被告甲○○、乙○○遷讓返還系爭
      房屋予原告。
三、證據：提出台灣高等法院高雄分院民事判決書影本一份、本院民事執行處通知函
    影本二份、抗告狀影本一份。
乙、被告甲○○方面：
    被告未於言詞辯論期日到場，亦未提出準備書狀作何聲明或陳述。
丙、被告乙○○方面：
一、聲明：
（一）原告之訴及假執行之聲請均駁回。
（二）如受不利之判決，願供擔保請准宣告免假執行。
二、陳述：
（一）原告提起本件訴訟並未於訴狀表明訴訟標的及其原因事實，其起訴有欠缺，依
      民事訴訟法第二百四十九條第一項第六款之規定以裁定駁回。
（二）系爭房屋係被告乙○○向另一被告甲○○購買，除辦妥所有權移轉登記外，並
      已交付系爭房屋，故被告乙○○係善意受讓取得系爭房地之所有權及佔有，依
      民法第七百六十七條之規定，被告乙○○得自由使用房地，並排除他人之干涉
      ，原告未能舉證說明其究竟自被告處取得何種合法之正當權源，即訴請被告遷
      讓房屋，顯無理由。
（三）至於原告與訴外人謝光澤間因買賣糾紛，致未點交房地予謝某，依民法第三百
      七十三條等規定，雖得合法佔有房地，然此不過是基於買賣所得主張之債之關
      係，基於債之關係的對人效力，原告只可對謝光澤主張。至於被告乙○○是與
      甲○○買賣而取得房地之所有權及佔有，故本於對物權之對世性及優先性，其
      物權效力本優先於原告之債權，何況被告乙○○未承受原告與謝光澤間之契約
      上義務，則原告爰引對訴外人謝光澤之債之關係，請求具有所有權之被告遷讓
      房地，自屬無據。
三、證據：未提出任何證據。
    理    由
一、本件被告甲○○經合法通知，未於言詞辯論期日到場，核無民事訴訟法第三百八
    十六條各款所列情形，爰依原告聲請，由其一造辯論而為判決。
二、原告起訴主張原告於七十五年間買得系爭房屋後，即遷入居住。嗣於七十六年間
    ，因受詐欺將系爭房地出售與訴外人謝光澤並移轉所有權予謝光澤，因謝光澤未
    付清價款，原告遂拒絕交付房地，事後系爭房地經謝光澤輾轉出售他人多次，及
    辦理所有權移轉登記多次，但原告始終合法佔有系爭房屋，直至台灣高雄地方法
    院以八十八年度訴字第七五六號判決，判決原告應將系爭房地遷讓交還被告甲○
    ○，並諭知得假執行後，原告始因甲○○向法院聲請假執行而喪失系爭房屋之佔
    有，惟上開判決經原告上訴後，經台灣高等法院高雄分院廢棄，並駁回甲○○之
    訴及假執行之聲請確定，是以原告對於系爭房屋有合法佔有之使用權已經確認。
    被告甲○○事後雖將系爭房屋轉讓予被告乙○○並移轉房屋之佔有，但二人係串
    通勾結故意侵害原告權利，原告自得對之主張上開使用權，請求被告遷讓房屋。
三、被告乙○○則辯稱：原告提起本訴訟，未敘明訴訟標的，應予裁定駁回。又，伊
    向前手甲○○買受系爭房屋，除已辦妥所有權之移轉登記外，並已受讓系爭房屋
    之佔有，依民法第六百七十六條之規定，被告乙○○得自由使用系爭房屋，至於
    原告與前手間之買賣糾紛，均與原告無關，基於債之相對性，原告不得向被告請
    求遷讓房屋，原告之訴無理由，應予駁回等語。
四、經查：
（一）被告乙○○向被告甲○○購買系爭房屋後，甲○○即交付系爭房屋予被告乙○
      ○，故系爭房屋之佔有人為被告乙○○，並非甲○○等事實，業據被告乙○○
      陳述在卷，且為原告所不爭執，足認被告甲○○並非系爭房屋之直接或間接佔
      有人一節堪已認定。按被告甲○○既未佔有系爭房屋，則原告對之起訴，請求
      遷讓房屋，即無必要，原告之請求為無理由，應予駁回。
（二）又按原告雖主張其有合法佔有系爭房屋之權利，請求被告邱文詳遷讓房屋云云
      ，惟被告乙○○係向被告甲○○買受系爭房屋，渠等除已辦妥所有權移轉登記
      外，被告乙○○並已受讓房屋之交付，此為原告所不爭執，故依民法第七百五
      十八條之規定，被告乙○○已取得系爭房屋之所有權，依民法第七百六十五條
      之規定，自得自由使用系爭房屋。原告雖主張其仍為合法佔有人，然原告於七
      十九年間，雖原為系爭房屋之合法佔有人，然於被告甲○○於本院八十八年度
      訴字第七五六號一案訴請原告遷讓房屋，獲得勝訴之判決及假執行之宣告後，
      原告已因被告甲○○於八十九年間，持該案判決聲請本院假執行，而解除原告
      之合法佔有，故原告既已喪失佔有，即不得再主張有合法佔有之權利。本院上
      開判決嗣後雖經台灣高等法院高雄分院八十九年度上字第一０五號判決廢棄，
      並駁回該案原告甲○○之請求確定，然原告因上開假執行所受之損害，僅得另
      案向被告甲○○請求，尚難謂台灣高等法院高雄分院之判決一經確定，即視為
      原告現尚佔有系爭房屋，是以原告依佔有之權限，請求被告乙○○遷讓系爭房
      屋，亦無理由，應予駁回。
五、原告既受敗訴之判決，其假執行之聲請即失所依據，應予一併駁回。
六、結論：原告之訴為有理由，依民事訴訟法第三百八十五條第一項前段、第七十八
    條，判決如主文。
中      華      民      國    九十      年      八      月    二十    日
                              臺灣高雄地方法院民事第二庭
~B法      官  吳文婷
右為正本係照原本作成。
如不服本判決，應於送達後廿日內，向本院提出上訴狀並表明上訴理由，如於本判決
宣示後送達前提起上訴者，應於判決送達後十日內補提上訴理由書（須附繕本）。
中      華      民      國    九十      年      八      月    二十    日
~B法院書記官  王少玲


司法院資訊處製作；財團法人民間司法改革基金會備份。
